臺灣基隆地方法院民事判決
111年度訴字第209號
原      告  朱建平  
訴訟代理人  陳達筠律師
被      告  張惠秀  
訴訟代理人  潘辛柏律師
上列當事人間請求給付剩餘價款事件，本院於民國111年7月7日
言詞辯論終結，判決如下：
    主      文
原告之訴及假執行之聲請均駁回。
訴訟費用由原告負擔。
    事實及理由
一、原告主張：原告之前購得坐落基隆市○○區○○段00○0○地號土
    地之「新光新海灣」建案編號第B2棟第肆樓房屋（門牌號碼
    基隆市○○區○○路0段00號4樓）及地下第二層第42號停車位之
    預售屋（下稱系爭預售屋），被告表示甚為喜歡系爭預售屋
    ，因雙方是舊識，基於信任關係，於民國110年4月1日口頭
    成立買賣契約，雙方約定原告就系爭預售屋與建設公司所簽
    訂房地預定買賣契約書之各項權利義務以新臺幣（下同）28
    5萬元讓與被告，被告應於3個月內繳清全部價款，兩造並於
    110年4月28日簽訂房地預定買賣契約讓與協議書（下稱系爭
    協議書），由被告取得系爭預售屋之權利。被告於110年6月
    30日給付原告50萬元後，即未再給付剩餘之價金，屢經原告
    催討，被告卻藉故推託，甚至於系爭預售屋辦理所有權第一
    次登記後，迄今仍不給付剩餘款項，為此依民法第367條規
    定，請求被告給付買賣價金等語。並聲明：㈠被告應給付原
    告235萬元，及自110年7月1日至清償日止，按週年利率5%計
    算之利息。㈡願供擔保請准宣告假執行。
二、被告抗辯略以：兩造前為男女朋友，原告自110年2月與被告
    交往時，多次表示會照顧被告一輩子，並於110年2月28日承
    諾購屋贈與被告，讓被告下半輩子安心，遂由被告於110年3
    月19日處理系爭預售屋之斡旋事宜，因貸款問題，故先以原
    告名義與訴外人劉珈瑜簽訂系爭預售屋之買賣契約書，並給
    付價金200萬元。後來原告考量其仍有婚姻關係，日後恐有
    法律問題，決定將系爭預售屋贈與被告，並於4月28日簽訂
    系爭協議書，兩造間並無買賣關係。至於被告於110年6月30
    日匯款50萬元至原告指定之公司帳戶，係因原告於110年6月
    26日表示有資金需求，要求被告幫忙，並非系爭預售屋之買
    賣價金等語。並答辯聲明：㈠原告之訴駁回。㈡如受不利判決
    ，願供擔保請准宣告免為假執行。
三、經查，兩造原為男女朋友，原告於110年3月24日與訴外人劉
    珈瑜簽訂系爭預售屋買賣契約書，並給付買賣價金200萬元
    ，再於110年4月28日與被告簽訂系爭協議書，於111年2月7
    日辦理所有權第一次登記為被告所有等情，有系爭協議書、
    建物及土地登記第二類謄本（本院卷第19頁、第27頁、第29
    頁）及110年3月24日預售屋買賣契約書等件影本在卷可憑，
    且為兩造所不爭執，堪信為真實。
四、原告主張被告以285萬元向其買受系爭預售屋權利，依買賣
    之法律關係請求被告給付235萬元本息，為被告所否認，並
    以前開情詞置辯，本院判斷如下：
　㈠當事人締結不動產買賣之債權契約，固非要式行為，惟對於
    契約必要之點意思必須一致，買賣契約以價金及標的物為其
    要素，價金及標的物，自屬買賣契約必要之點，茍當事人對
    此兩者意思未能一致，其契約即難謂已成立（最高法院40年
    台上字第1482號判例參照）。另主張法律關係存在之當事人
    ，須就該法律關係發生所須具備之特別要件，負舉證之責。
    復按民事訴訟如係由原告主張權利者，應先由原告負舉證之
    責，若原告先不能舉證，以證實自己主張之事實為真實，則
    被告就其抗辯事實即令不能舉證，或其所舉證據尚有疵累，
    亦應駁回原告之請求（最高法院72年度台上字第4225號判決
    要旨參照）。原告主張兩造間就系爭預售屋權利成立買賣契
    約，既為被告所否認，原告即應就此有利於己之事實負舉證
    責任。
　㈡系爭協議書約定：「茲就讓與人（即原告）將其與第三人新
    堡開發股份有限公司、台灣新光開發建築股份有限公司（以
    下合稱建設公司）所簽訂房地預定買賣契約書（以下稱買賣
    契約，契約標的物明細如下：）之各項權利義務讓與予受讓
    人（即被告）事宜，雙方合意訂立本協議書，以資共同遵守
    ：…二、權利義務之讓與及承受：讓與人將上開買賣契約中
    買方之各項權利及義務，包含已繳價金及承諾事項等全部轉
    讓予受讓人，受讓人並同意承受各項權利義務。三、讓與對
    價、稅賦及費用之負擔：⒈雙方讓與之對價關係及其相關稅
    賦，由雙方自行協議及負擔，如有任何爭執，概與建設公司
    無關。…四、文件及各項權利之移轉：…⒉讓與人已繳納予建
    設公司之價金合計新台幣貳佰捌拾伍萬元整全部轉讓予受讓
    人，建設公司不予返還；其發票憑證，由讓與人與受讓人自
    行處理，建設公司不另立憑證。…」僅為雙方間就讓與系爭
    預售屋權利之協議內容，未見就系爭預售屋權利之買賣價金
    及價金給付方式等內容，有何意思表示一致。又預售屋權利
    讓與及金錢往來之原因多端，未必為買賣關係，由被告於11
    0年6月20日傳送之LINE對話內容，僅記載「這几天轉五十万
    先給你」被告回覆「謝謝老婆。幫忙」並傳送匯款帳戶存摺
    封面，再次表示「老婆。謝謝妳幫忙」被告抗辯原告於110
    年6月26日表示有資金需求，要求被告幫忙，才於110年6月3
    0日匯款50萬元至原告指定之公司帳戶等情，尚非無憑，難
    認被告於110年6月30日匯款50萬元與系爭預售屋有關，系爭
    協議書及被告於110年6月30日匯款50萬元至原告指定之第三
    人帳戶，無法據為有利原告之認定。原告未能舉證證明兩造
    於110年4月1日就系爭預售屋權利買賣契約有意思表示之一
    致，主張兩造間就系爭預售屋權利存在買賣關係云云，不足
    憑採。
五、綜上所述，原告依民法第367條規定，請求被告給付235萬元
    ，及自110年7月1日至清償日止，按週年利率5%計算之利息
    ，為無理由，應予駁回，其假執行之聲請，因訴之駁回失所
    依附，應併予駁回。
六、本件事證已經明確，原告雖聲請調閱被告之109、110年度報
    稅資料以查明有無受贈系爭預售屋權利之申報紀錄，然遺產
    及贈與稅法第7條規定，原則上贈與稅之納稅義務人為贈與
    人，被告並非贈與人，自無須申報贈與稅，核無調查之必要
    ；又兩造其餘攻擊防禦方法及所提出之各項證據資料，經本
    院斟酌後，認為均不足以影響本判決之結果，爰不逐一論列
    ，附此敘明。
七、據上論結，本件原告之訴為無理由，依民事訴訟法第78條，
    判決如主文。
中　　華　　民　　國　　111 　年　　7 　　月　　21　　日
                  民事庭法　官　陳湘琳　　　　　
以上正本係照原本作成。
對於本件判決如有不服，應於收受送達後20日內向本院提出上訴
書狀，敘述上訴之理由，上訴於臺灣高等法院，並按他造當事人
之人數附具繕本。如委任律師提起上訴者，應一併繳納上訴審裁
判費。
中　　華　　民　　國　　111 　年　　7 　　月　　21　　日
                        書記官　陳柏宏